【裁判字號】    98,訴,2167
【裁判日期】    980727
【裁判案由】    搶奪
【裁判全文】
臺灣臺中地方法院刑事判決              98年度訴字第2167號
公  訴  人  臺灣臺中地方法院檢察署檢察官
被      告  甲○○
上列被告因搶奪案件，經檢察官提起公訴（98年度偵緝字第1284
號），被告於準備程序中就被訴事實為有罪之陳述，受命法官於
聽取當事人之意見後，由本院合議庭裁定改由受命法官獨任依簡
式審判程序審理，本院判決如下：
    主    文
甲○○共同意圖為自己不法之所有，而搶奪他人之動產，累犯，
處有期徒刑捌月。
    犯罪事實
一、甲○○於民國93年間，曾犯搶奪罪及違反職役職責罪，經本
    院及國防部中部地方軍事法院分別判處有期徒刑十一月、三
    年，減為有期徒刑五月又十五日、一年六月，定應執行刑為
    有期徒刑一年十月又十五日確定，並於96年7月16日執行完
    畢。猶不知悔改，復與陳益信（業經本院97年度訴字第4453
    號案判處有期徒刑八月確定）基於意圖為自己不法所有之犯
    意聯絡，於97年9月16日17時20分許，由陳益信騎乘一部車
    牌號碼不詳之黑色機車搭載甲○○，行經臺中縣沙鹿鎮○○
    街19之6號前，乘乙○○騎乘機車不及防備之際，由甲○○
    徒手自後搶奪乙○○脖子上之金項鍊一條，得手後，速駛離
    現場，並由甲○○持以變賣得現後，兩人瓜分用畢。嗣經警
    於97年9月19日上午9時許，先查獲陳益信，再經由陳益信之
    供述，於98年5月30日上午9時30分許，在臺中縣外埔鄉○○
    路幸福2巷37號前，緝獲甲○○。
二、案經臺中縣警察局清水分局報請臺灣臺中地方法院檢察署檢
    察官查起訴。
    理    由
壹、證據能力部分：(一)按被告以外之人於審判外之陳述，雖不符
    刑事訴訟法第159條之1至之4等四條之規定，而經當事人於
    審判程序同意作為證據，法院審酌該言詞陳述或書面陳述作
    成時之情況，認為適當者，亦得為證據，當事人、代理人或
    辯護人於法院調查證據時，知有刑事訴訟法第159條第1項不
    得為證據之情形，而未於言詞辯論終結前聲明異議者，視為
    有前項之同意。同法第159條之5第2項定有明文。本案乙○
    ○於警詢中之陳述，其性質屬於證人於審判外之陳述，而為
    傳聞證據，且查無符合刑事訴訟法第159條之1至之4等四條
    之情形，原雖無證據能力，然上開供述證據內容，業經本院
    審理時予以提示並告以要旨，且經檢察官及被告表示意見，
    當事人已知上述供述證據乃傳聞證據，卻均未表示無證據能
    力，本院審酌上開供述證據作成時，並無人情施壓或干擾，
    亦無不當取供之情形，認為以之作為本案之證據亦屬適當，
    而有證據能力。(二)次按被告以外之人於偵查中向檢察官所為
    陳述，除顯有不可信之情況者外，得為證據，刑事訴訟法第
    159條之1第2項定有明文。偵查中對被告以外之人所為之偵
    查筆錄，或被告以外之人向檢察官所提之書面陳述，性質上
    均屬傳聞證據，惟現階段刑事訴訟法規定檢察官代表國家偵
    查犯罪、實施公訴，依法其有訊問被告、證人及鑑定人之權
    ，證人、鑑定人且須具結，而實務運作時，檢察官偵查中向
    被告以外之人所取得之陳述，原則上均能遵守法律規定，不
    致違法取供，其可信度極高，是以被告以外之人前於偵查中
    已具結而為之證述，除反對該項供述得具有證據能力之一方
    ，已釋明「顯有不可信之情況」之理由，且於審判中已主張
    詰問該被告以外之人，而未獲詰問的機會外，不宜遽指該證
    人於偵查中之陳述不具證據能力。本案陳益信、陳俊佑於檢
    察官偵查時具結所為之陳述，被告並未提及有何顯不可信之
    情況，且未聲請詰問，自具有證據能力。(三)除法律另有規定
    外，實施刑事訴訟程序之公務員因違背法定程序取得之證據
    ，其有無證據能力之認定，應審酌人權保障及公共利益之均
    衡維護，刑事訴訟法第158條之4定有明文。本案所引用之非
    供述證據，並無證據證明係實施刑事訴訟程序之公務員違背
    法定程序所取得，自應認均具有證據能力。
貳、認定犯罪事實之證據及理由：
一、上揭犯罪事實業據被告甲○○於檢察官偵訊中及本院審理時
    坦承不諱，核與證人即共犯陳益信於檢察官偵訊中具結證述
    被告與其一起搶奪被害人乙○○脖子上金項鍊之情節相符，
    復經被害人乙○○指訴被搶奪金項鍊之經過在卷，並有被告
    與陳益信共乘機車行搶時遭路旁監視器攝錄後翻印之照片十
    四張（參偵緝卷第42-49頁）附卷可稽，而該些照片中乘坐
    機車後座者為被告乙情，亦經與被告熟識之證人即陳益信之
    弟第陳俊佑於檢察官偵訊中具結指認明確（參偵字卷第19頁
    筆錄）。本件事證明確，被告犯行應堪認定。
二、核被告所為，係犯刑法第325條第1項之搶奪罪。又被告與陳
    益信有犯意聯絡及行為分擔，均為共同正犯。再被告於93年
    間，曾犯搶奪罪及違反職役職責罪，經本院及國防部中部地
    方軍事法院分別判處有期徒刑十一月、三年，減為有期徒刑
    五月又十五日、一年六月，定應執行刑為有期徒刑一年十月
    又十五日確定，並於96年7月16日執行完畢，此有臺灣高等
    法院被告前案紀錄表一份在卷可證，被告受徒刑之執行完畢
    後，五年以內故意再犯本件有期徒刑以上之罪，為累犯，依
    刑法第47條第1項規定，應加重其刑。爰審酌被告犯後坦認
    所為態度良好，惟素行不佳，尚未賠償被害人之損失，所為
    對社會治安危害非微，並參酌共犯陳益信之刑度等一切情狀
    ，量處如主文所示之刑。
據上論斷，應依刑事訴訟法第273條之1第1項、第299條第1項前
段，刑法第28條、第325條第1項、第47條第1項，判決如主文。
中    華    民    國    98    年    7     月    27    日
                              法  官   李秋娟
以上正本證明與原本無異。
如不服本判決應於收受送達後10日內向本院提出上訴書狀，並應
敘述具體理由；其未敘述上訴理由者，應於上訴期間屆滿後20日
內向本院補提理由書（均須按他造當事人之人數附繕本）「切勿
逕送上級法院」。
                              書記官   劉易柔
中    華    民    國    98    年    7     月    27    日
附錄本案所犯法條
中華民國刑法第325條第1項（普通搶奪罪）
意圖為自己或第三人不法之所有，而搶奪他人之動產者，處6月
以上5年以下有期徒刑。


司法院資訊處製作；財團法人民間司法改革基金會備份。
